臺灣臺中地方法院民事判決　　九十年度簡上字第二三四號
　　上　訴　人　金銳發實業股份有限公司
　　法定代理人　郭明寬
　　訴訟代理人　翁淑珊
　　被　上訴人　甲○○
右當事人間請求給付貨款事件，上訴人對於中華民國九十年五月十五日本院沙鹿簡易庭九十
年度沙簡字第二三九號第一審判決不服，提起上訴，本院判決如左：
    主  文
上訴駁回。
第二審訴訟費用由上訴人負擔。
    事  實
甲、上訴人方面：
一、聲明：
  （一）原判決廢棄。
  （二）被上訴人應給付上訴人新台幣（下同）三十萬七千二百八十元，及自起訴狀繕本送
        達翌日即九十年二月十三日起至清償日止，按週年利率百分之五計算之利息。
二、陳述：除與原判決記載相同者，茲予引用外，補稱：
  （一）按「解釋意思表示，應探求當事人之真意，不得拘泥於所用之辭句」，民法第九十
        八條定有明文。本件被上訴人原任職上訴人公司之北區業務經理，對於訴外人豪廷
        企業有限公司（以下簡稱豪廷公司）之貨款，本應盡責加以收回，而無待於特別以
        書面為約定。被上訴人既於八十九年三月三十日，在豪廷公司之應付票據明細單下
        ，親筆書立「本人願意負責此家豪廷企業，所有貨款，若有跳票部分，盡全責將所
        有款項追回」字句，自有負責清償貨款之意。復觀被上訴人書立上開字句之背景，
        係因豪廷公司之信用已有問題，上訴人乃告知被上訴人勿再出貨給豪廷公司，惟因
        被上訴人執意出貨並極力擔保豪廷公司之償債能力，上訴人乃要求被上訴人書立上
        開字句，以供擔保。是被上訴人確有負責清償豪廷公司所欠貨款之意甚明。
  （二）八十九年四月二十五日，被上訴人另於豪廷公司負責人賴信興簽發交予上訴人之支
        票三紙（票號分別為： AC0000000、AC0000000、AC0000000；面額分別為：三萬元
        、三萬元、二萬元）背面簽上「賴」字，以示背書之意，亦足證被上訴人確有擔保
        清償系爭貨款之意。爰依保證契約之法律關係，請求被上訴人給付貨款三十萬七千
        二百八十元，及自起訴狀繕本送達翌日即九十年二月十三日起至清償日止，按週年
        利率百分之五計算之利息。
三、證據：除援用第一審所提之證據方法外，補提請款明細表一紙、支票十紙、退票理由單
    七紙等為證。
乙、被上訴人方面：
一、聲明：上訴駁回。
二、陳述：除與原判決記載相同者，茲予引用外，補稱：被上訴人於豪廷公司應付票據明細
    單上書立前開字句，僅在表達將盡全責追討豪廷公司欠款之意，並無保證或承擔豪廷公
    司積欠貨款之意。又被上訴人固於三張支票背面簽上「賴」字，然係因上訴人以薪水發
    放一事相逼迫，被上訴人自始即無背書之意，故未於支票背面書寫全名。
三、證據：除援用第一審所提之證據方法外，並聲請傳訊證人賴信興。
    理    由
一、本件上訴人起訴主張：被上訴人為保證訴外人豪廷公司對於上訴人所欠貨款，曾於八十
　　九年三月三十日，在豪廷公司之應付票據明細單下，書立「本人願意負責此家豪廷企業
    ，所有貨款，若有跳票部分，盡全責將所有款項追回」字句；又於八十九年四月二十五
    日，在另三紙豪廷企業負責人賴信興簽發之支票背面簽上「賴」字，以示背書及擔保清
    償豪廷企業所欠貨款之意。惟經上訴人提示豪廷公司所簽發之支票七紙，陸續遭到退票
    ，總計豪廷公司尚積欠上訴人貨款三十萬七千二百八十元，迄未清償。並提出前開應付
    票據明細單（即所稱切結書）、支票三紙等為證。爰本於保證契約之法律關係，請求被
    上訴人給付上開貨款，及自起訴狀繕本送達翌日即九十年二月十三日起至清償日止，按
    週年利率百分之五計算之利息等語。被上訴人固不否認有簽立前開字句之事，惟另以如
    前事實欄所載之陳述置辯。
二、本院查：
  （一）被上訴人固於豪廷公司之應付票據明細單下，書立「本人願意負責此家豪廷企業，
        所有貨款，若有跳票部分，盡全責將所有款項追回」之字句，然從上開字句之文義
        言，尚不足為被上訴人已有保證豪廷公司對上訴人所欠貨款意思之認定。又「解釋
        意思表示，應探求當事人之真意，不得拘泥於所用之辭句」，民法第九十八條固定
        有明文，惟如何探求當事人之真意，自與當事人表意當時之動機、目的及背景事實
        等，不可分離以觀。經核：被上訴人於簽發上開字句時，已自上訴人公司離職，而
        其與訴外人豪廷公司負責人賴信興間，非親非故，不過為短期之業務往來關係；上
        訴人復於本院行準備程序時，當庭自陳之前並無令上訴人簽立類似字句或於票據上
        背書之慣例。被上訴人於任職期間，既無保證收取客戶貨款之前例，反於離職後，
        願意保證清償客戶積欠之貨款？上訴人之主張，不無與常情相違之處，本院因認探
        求當事人之真意，上開字句尚不足為被上訴人已有保證意思之認定。
  （二）上訴人另提出經被上訴人背書「賴」字之支票三紙，欲為相同之證明。然票據行為
        為無因行為，被上訴人僅於支票背面書立「賴」字，別無其他文字記載，自不足以
        憑此認定兩造間之原因關係若何。是就此部分，上訴人亦未能證明被上訴人確有保
        證清償豪廷公司所欠貨款一事。
三、從而，上訴人本於保證契約之法律關係，請求被上訴人給付如聲明第二項所示之金額及
    利息，於法無據，不應准許。原審為上訴人敗訴之判決，並無不合。上訴意旨仍指摘原
    判決不當，求予廢棄改判，為無理由，應予駁回。
四、本件事證已臻明確，兩造其餘之攻擊、防禦方法及舉證，核與本件判決之結果不生影響
    ，爰不一一論述。
五、據上論結，本件上訴為無理由，依民事訴訟法第四百三十六條之一第三項、第四百四十
    九條第一項、第七十八條，判決如主文。
中　　　華　　　民　　　國　　九十一　　年　　　一　　　月　　 十八　　 日
                                臺灣臺中地方法院民事第四庭
~B審判長法官　張恩賜
~B法　　　官　許秀芬
~B法　　　官　鄧敏雄
右正本證明與原本無異。
本件不得上訴。
中　　　華　　　民　　　國　　九十一　　年　　　一　　　月　　 十八　　 日
~B法院書記官　黃惠君
